【裁判字號】    88,易,3689
【裁判日期】    890315
【裁判案由】    偽造文書
【裁判全文】
臺灣高雄地方法院刑事判決                        八十八年度易字第三六八九號
    公  訴  人  臺灣高雄地方法院檢察署檢察官
    被      告  丁○○
    選任辯護人  劉新安律師
右列被告因偽造文書案件，經檢察官提起公訴（八十八年度偵字第四四號），本院判
決如左：
    主  文
丁○○無罪。
    理  由
一、公訴意旨略以：被告丁○○於民國八十六年間承攬志連森企業行轉承包自皇嘉營
    造有限公司（下稱皇嘉公司）所承包國立中山大學綜合教學大樓土方工程之挖土
    及載運廢土等工作，自建商處取得空白之廢棄土管制卡，其明知依規定需於開挖
    期間將廢土運送至大林蒲棄土場，而未依相關規定傾倒廢土，竟為掩飾起見，乃
    偽造高雄市政府環境保護局（下稱環保局）大林蒲填海工程管理中心之簽證戳章
    後，連續以八十六年三月十九日起至同年三月二十八日止之日期戳章，加蓋於前
    開空白廢棄土管制卡上，表示已將廢土傾倒於上址棄土廠內之意，再予影印後以
    影本交付中山大學提送環境影響評估報告，足生損害於環保局棄土管理證照之正
    確性。嗣經環保局會核查對後，發現大林蒲棄土場於前開日期間，並無皇嘉公司
    進場記錄，而循線查獲上情，因認被告丁○○所為，涉有刑法第二百十六條、第
    二百十二條之行使偽造特種文書罪嫌。
二、訊據被告丁○○固不否認於八十六年間轉承包中山大學綜合教學大樓土方工程之
    挖土及載運廢土等工作，惟堅決否認有何偽造廢棄土管制卡之犯行，辯稱：伊承
    攬上開土方工程後，只負責挖土機挖土部分，至於載運廢棄土則是由伊再轉請元
    誠交通公司之司機林文隆代為載運，該管制卡也是林文隆將廢土傾倒核章後交回
    給伊，不知管制卡是偽造的等語。
三、按犯罪事實應依證據認定之，無證據不得推定其犯罪事實，刑事訴訟法第一百五
    十四條訂有明文，又事實之認定應憑證據，如未能發現相當證據，或證據不足以
    證明，自不能以推測或擬制之方法，以為裁判基礎，最高法院著有四十年台上字
    第八六號判例可資參照。經查，公訴意旨認被告涉有上開偽造文書罪嫌，無非係
    以上開廢棄土管制卡、高雄市環保局八十七年十一月十六日高市環局政字第三九
    三０八號函及林文隆業已於該管制卡做成前死亡等情，為其論據。惟查，證人即
    志連森企業行職員林進連到庭證稱：伊承包挖土及載運廢土工程，挖土由丁○○
    負責，載運廢土也是由丁○○負責，後來沒車，請丁○○找車，丁○○找林文隆
    幫忙運廢土等語；證人即皇嘉公司職員顏敬愛亦證稱：伊在現場，丁○○負責挖
    土，卡車載運廢土出去後，丁○○不會跟車出去，要留在工地挖土等語，佐以證
    人即環保局職員丙○○證稱：要檢查車子有無事實上載廢土進來，檢查合格後再
    簽名蓋章等語，是被告既未實際負責載運廢土，其所辯：伊只負責挖土，載運廢
    土是林文隆負責，管制卡也是林進連交給伊，伊再交給林文隆等語，自非無據。
    又觀之前開管制卡上戳章起迄日期，係自八十六年三月十九日起至同年三月二十
    八日止，有該管制卡可稽；而林文隆係於其後之八十七年三月八日因電擊死亡，
    則有臺灣高雄地方法院檢察署相驗屍體證明書在卷可考，並據證人即林文隆之妻
    乙○○到庭證述明確，兩者亦無齟齬。再被告於偵查中經檢察官命其書寫「丙○
    ○」字樣，與管制卡上「丙○○」字樣以肉眼觀察比對結果，管制卡上「許」、
    「昭」二字通體相連，且各字間又多連筆，另「許」字右半部則以「之」字狀書
    寫，與被告字跡分開書寫相對照，並無近似之處，反與證人丙○○所書，較為相
    近。至證人丙○○固證稱：管制卡上的章和簽名都不是我的等語，及高雄市環保
    局以八十七年十一月十六日高市環局政字第三九三０八號函稱：皇嘉公司於八十
    六年三月十九日起至八十六年三月二十八日期間，並無進場記錄，管制卡應係偽
    造等語，與上開廢棄土管制卡，均僅足證明該管制卡確係偽造，而無法證明為被
    告所偽造。另證人即警員甲○○證稱：伊等係因環保局來文後，才經皇嘉營造公
    司查起，再循線查志連森企業行，再查到被告，林文隆則因為已經死亡而無法查
    證等語，顯見除被告將上開自林文隆處收受之偽造管制卡，交予林進連輾轉由中
    山大學提送環境影響評估報告外，別無其他積極證據，足以證明該管制卡係由被
    告所偽造，或其知悉該管制卡為偽造而仍予行使。而林文隆復已死亡，無從求證
    。此外復查無其他積極證據，足資認定被告有何公訴意旨所指之犯行，依上說明
    ，應認不能證明被告犯罪，而為無罪之諭知。
據上論斷，應依刑事訴訟法第三百零一條第一項，判決如主文。
本案經檢察官李靜文到庭執行職務。
中    華    民    國      八十九      年       三      月      十五     日
                            臺灣高雄地方法院刑事第三庭
                                      法  官  陳  彥  宏
右正本證明與原本無異。
如不服本判決，應於判決送達後十日內，向本院提出上訴狀。
                                      書記官  林  宜  正
中    華    民    國      八十九     年       三      月       十六     日


司法院資訊處製作；財團法人民間司法改革基金會備份。
